【裁判字號】    97,交聲,147
【裁判日期】    971022
【裁判案由】    違反道路交通管理處罰條例聲明異議
【裁判全文】
臺灣新竹地方法院刑事裁定             97年度交聲字第147號
移送機關  交通部公路總局新竹區監理所新竹市監理站
異議人即
受處分人  丙○○
上列異議人因違反道路交通管理處罰條例案件，對交通部公路總
局新竹區監理所新竹市監理站97年4 月16日以竹監新四字第裁51
－Z6C003066 號違反道路交通管理事件裁決書所為之處分，聲明
異議，本院裁定如下：
    主  文
異議駁回。
    理  由
一、按受處分人，不服主管機關所為之處分，得於接到裁決書之
    翌日起20日內，向管轄地方法院聲明異議；又交通法庭認為
    聲明異議無理由者，應以裁定駁回之，道路交通管理處罰條
    例第87條第1 項、道路交通案件處理辦法第19條分別定有明
    文。
二、次按汽車行駛於高速公路、快速公路或設站管制之道路，不
    遵使用限制、禁止、行車管制及管理事項之管制規則而未依
    規定使用路肩者，處汽車駕駛人新臺幣三千元以上六千元以
    下罰鍰，並予記違規點數一點，道路交通管理處罰條例第33
    條第1 項第9 款、第63條第1 項第1 款亦有明定。
三、原處分意旨略以：異議人即受處分人丙○○於民國97年2 月
    20日9 時41分許，駕駛車牌號碼W7—7343號自用小客車，行
    經國道三號南向103 公里路段茄冬交流道匝道口時，有行駛
    高速公路違規使用路肩之違規行為，經國道公路警察局第六
    警察隊執勤警員乙○○當場攔停，並依法掣發公警局交字第
    Z6C003066 號舉發違反道路交通管理事件通知單加以舉發。
    嗣異議人於前揭通知單上所載應到案日期前到案並提出申訴
    ，經交通部公路總局新竹區監理所新竹市監理站函請舉發單
    位調查結果，仍認異議人駕駛上揭自小客車有前開違規行為
    ，原處分機關乃依道路交通管理處罰條例第33條第1 項第9
    款、第63條第1 項第1 款及違反道路交通管理事件統一裁罰
    基準表之規定，於97年4 月16日以竹監新四字第裁51－Z6C0
    03066 號違反道路交通管理事件裁決書裁處異議人罰鍰新臺
    幣（下同）4000元，並記違規點數1 點。上揭裁決書於97年
    4 月16日送達予異議人，異議人於同年4 月22日具狀聲明異
    議。
四、聲明異議意旨略以：我在行進茄冬交流道出口匝道時，進入
    滑行道，在路邊有畫白色斜條紋區域，我看到一輛黑色的車
    停在該白色斜條紋區域，我接近那台車時，那台車就往右進
    入我行駛的車道，沒有打方向燈，它靠的很近，我就往右邊
    閃避，然後再切回我原來行駛的車道，我不知道那個區○○○○路肩，我是因為那輛黑色的車切進來，我不是蓄意要走
    那條路，是因為反應不及，我才會行駛在路肩，那輛車就是
    攔我下來二位警察開的車，為此，爰依法聲明異議，請求撤
    銷原處分等語。
五、經查：本件異議人即受處分人丙○○駕駛車牌號碼W7—7343
    號自小客車，於97年2 月20日9 時41分許，行經國道三號南
    下103 公里路段茄冬交流道匝道口時，有行駛高速公路違規
    使用路肩之違規行為等情，業據證人即當場舉發之員警乙○○於本院調查時到庭具結後證稱：（當天是服何種勤務？）
    巡邏勤務。（所謂的巡邏勤務為何？）是剛好經過，並不是
    在該地點有勤務，當天剛好是下班時間。（在本案攔停異議
    人之前，你駕駛該車輛有先停在該舉發地點嗎？）沒有，我
    們是從交流道下來看到異議人。我在還沒有分成兩個車道前
    的茄冬交流道出口匝道就已經看到異議人的車，他在我的前
    方，當時我的車跟他的車之間沒有其他車輛，他的車前方還
    有其他2、3部車輛，我當時看到他的時候，他的車已經行駛
    在槽化線區域，接著行駛路肩，我們攔停他的時候，他就是
    在路肩被攔停，我原本是要往新竹市的方向行駛，因為看到
    他違規，所以才會往他後面跟上去，當時我們的車有閃燈，
    放在後擋風玻璃那裡的車內。（所以從你看到他的車開始，
    他就是一直行駛在槽化線區域，接著行駛路肩嗎？）是。（
    當時在往景觀大道的車道上，有好幾部車嗎？）有差不多3
    部到四部車。（你為何會認為他是利用路肩超車？）因為他
    是想要利用槽化線跟路肩來超車，不願停在後面。（當時景
    觀大道的燈號是紅燈？）是。（當時你的車是不是如異議人
    所講，原先停在槽化線上，之後未打方向燈，進入他行進方
    向的車道？）沒有等語明確，核與證人即當時亦在場之警員
    甲○○於本院調查時到庭具結後證稱：我當時也同時看到異
    議人，他就是利用槽化線行駛路肩。（你們的車原本是要往
    新竹市嗎？）是，原本要回隊部。（後來如何攔停異議人的
    車？）我們就把車停在他後面，請他下車。（所以最後異議
    人停車的區○○○路肩嗎？）是等語大致相符，並有前開內
    政部警政署國道公路警察局97年2 月20日公警局交字第Z6C0
    03066 號舉發違反道路交通管理事件通知單及交通部公路總
    局新竹區監理所新竹市監理站97年4 月16日竹監新四字第裁
    51—Z6C003066 號違反道路交通管理事件裁決書各1 份在卷
    足按。而交通警員掣單舉發違反道路交通管理處罰條例所列
    之違規事實，本質上為行政處分，係公務員基於職務上權力
    ，依法就特定之具體事件所為具有公法上效果之單方行政行
    為，基於公務員為公法上行為具有公信力之原則，該行政處
    分當可被推定為真正，其據以依法處分之事實亦應認定為正
    確無誤。另依道路交通管理處罰條例科處行政罰事件，依據
    公法爭議之舉證責任分配法則，固應先由行政機關就其業已
    履踐相關正當法律程序，以及人民應受處罰之客觀違反法令
    行為，負證明之責，受處罰人就行政機關已為相當證明之前
    開事項，若主張欠缺主觀歸責條件或為其他抗辯，亦須就其
    所辯提出反證。惟行政機關對於前開應為舉證事項，並非不
    得以執行查察取締勤務人員，依據調查人證之程序，使就親
    歷事實提供不可替代之證明方法。受處罰人就該證人所述見
    聞經過之真實性倘有質疑，除依法定交互詢問程序加以檢驗
    外，亦不得僅因證人之個人身分、地位或與當事人之關係而
    謂其不得作證，或憑己意指為必須代以其他特定之證據方法
    ，此在證人業已具結願依偽證罰則擔保證言可信之場合，尤
    屬當然。本件異議人既未就執勤員警之舉發有誤提出相關證
    據以供調查，本院復查無何證據足資證明證人乙○○、甲○○有捏造事實違法取締之情事，則執勤警員本其維護交通秩
    序、公眾安全職責所為之舉發，自應受到合法、正確之推定
    。況且證人乙○○及甲○○均與異議人素不相識，復無怨隙
    ，應無甘冒觸犯偽證之罪責，故意構詞誣陷異議人之必要。
    依證人乙○○及甲○○所述舉發經過，渠等原係要往新竹市
    方向行駛，係在後面目睹異議人駕駛上揭自用小客車先行駛
    於槽化線區域，接著行駛路肩之違規行為，渠等即自後追趕
    ，攔停異議人，異議人被攔停時自用小客車亦是停在路肩等
    經過情形，已如前述，足見證人乙○○及甲○○對該違規自
    用小客車當時行駛情況及路線等情節均能仔細描述，顯然證
    人乙○○及甲○○對舉發經過確有深刻印象，並能清悉記憶
    無訛，是證人乙○○及甲○○前揭所證述內容確屬實情，堪
    予採信。
六、綜上所述，異議人前揭所辯難認可採，本案事證明確，其確
    有於前揭時、地行駛高速公路違規使用路肩之違規事實，堪
    以認定。從而原處分機關依道路交通管理處罰條例第33條第
    1 項第9 款及第63條第1 項第1 款之規定，裁處罰鍰4000元
    ，並記違規點數1 點，核無違誤。本件異議人之異議為無理
    由，自應將其異議駁回。
據上論斷，應依道路交通案件處理辦法第19條，裁定如主文。
中    華    民    國    97    年    10    月    22    日
                  交通法庭    法  官   楊惠芬
以上正本證明與原本無異。
如不服本裁定，應於裁定送達後5日內向本院提出抗告狀。
中    華    民    國    97    年    10    月    22    日
                              書記官   張懿中


司法院資訊處製作；財團法人民間司法改革基金會備份。
